最　高　行　政　法　院　判　決
　　　　　　　　　　　　　　　　　　 96年度判字第00792號
上　訴　人　甲○○○○○○○○○○○○
被 上訴 人　高雄市稅捐稽徵處
代　表　人　乙○○
上列當事人間因娛樂稅事件，上訴人對於中華民國93年12月31日
高雄高等行政法院92年度訴字第1359號判決，提起上訴。本院判
決如下：
　　主  文
上訴駁回。
上訴審訴訟費用由上訴人負擔。
    理  由
一、本件上訴人係電子遊藝場業，經營小鋼珠機台供人娛樂，前
    經被上訴人核定民國（下同）89年度娛樂稅額合計新臺幣（
    下同）1,189,109元（1月75,450元；2月98,085元；3月至6
    月及9月至12月各95,809元；7月及8月各124,551元），90年
    度娛樂稅額合計1,109,789元（1月95,809元；2月124,551元
    ；3月至6月各95,809元；7月91,018元，8月至12月各83,035
    元），91年度娛樂稅額合計985,559元（1月至6月各83,035
    元，7月91,338元，8月83,035元，9月至12月各78,244元）
    及92年1月、2月娛樂稅額各78,488元，合計156,488元。上
    訴人不服，申經復查決定：89年1月至91年7月娛樂稅重行核
    定為2,771,282元（即原核定89年2月、7月及8月、90年2月
    及91年7月等5個月，原以季節性調整為由，分別按各該月原
    查定稅額加計3成或1成，共計117,164元部分撤銷），另91
    年8月至92年2月娛樂稅，維持原核定。上訴人提起訴願，經
    訴願決定：「關於90年7月娛樂稅額為91,018元部分撤銷，
    由原處分機關於2個月內另為適法之處分。其餘訴願駁回。
    」上訴人仍不服，提起行政訴訟。
二、上訴人起訴主張：上訴人所經營之小鋼珠（柏青哥）遊戲機
    台，經營方式特殊，難依法核實記帳，故依娛樂稅法第9條
    之規定，由主管稽徵機關查定課稅。上訴人於88年11月25日
    接手經營，適逢經濟不景氣，失業率逐年增加、銀行存款利
    率劇降、物價指數停滯或下降、工資水準下降等等因素，導
    致一般人對民生基本問題無法完善解決，遑論花錢「打電動
    玩具」，而上訴人在同一地點及同一經營規模下，營業收入
    逐年減少，但被上訴人派員現場查核之時，未完整考量經濟
    實質狀況，反逐年調漲查定之稅額，顯與司法院釋字第218
    號解釋意旨及行政程序法第7條規定之比例原則有違。為此
    訴請判決撤銷訴願決定及原處分不利上訴人部分。
三、被上訴人則以：依「娛樂稅稽徵作業手冊」第2章第3節第5
    點規定，被上訴人得視上訴人所營遊藝場之實際營業狀況而
    調整其查定娛樂稅額。上訴人於88年11月25日接手經營迄今
    ，其間因營業資料有變更，經被上訴人實地調查後，有陳設
    機台數增加、每天營業時數增加及營業成數變動（最少者為
    21%、最多者為30%）等因素，即分別於87年11月、88年10月
    、89年3月、90年8月及91年9月等4次調整查定娛樂稅額，於
    法並無不合等語，資為抗辯。
四、原審斟酌全辯論意旨及調查證據結果，以：按「娛樂稅，就
    左列娛樂場所、娛樂設施或娛樂活動所收票價或收費額徵收
    之：一、．．．六、撞球場、保齡球館、高爾夫球場及其他
    提供娛樂設施供人娛樂者。」「娛樂稅之納稅義務人，為出
    價娛樂之人。娛樂稅之代徵人，為娛樂場所，娛樂設施或娛
    樂活動之提供人或舉辦人。」「娛樂稅代徵人每月代徵之稅
    款，應於次月10日前填用自動報繳書繳納。但經營方式特殊
    或營業規模狹小經主管稽徵機關查定課徵者，由稽徵機關填
    發繳款書，限於送達後10日內繳納。」分別為娛樂稅法第2
    條、第3條及第9條第1項所明定。次按「本市娛樂稅徵收率
    規定如左：．．．九、其他提供娛樂設施供人娛樂者，課徵
    1%。」「查定課徵之娛樂業，由稽徵機關調查其實際營業情
    況，查定其代徵稅額後，按月於月底前填發繳款書，限於次
    月10日前繳納之。」行為時高雄市娛樂稅徵收自治條例第5
    條第9款及第10條亦分別定有明文。另財政部90年11月13日
    台財稅字第0900476101號函檢送重新編訂之「娛樂稅稽徵作
    業手冊」第2章第3節第5點規定：「五、稅額調整：新開業
    或經審定之查定稅額，如其營業資料有重大變更時，其查定
    稅額得隨時簽報核定調整，並補錄於查定稅額表；新開業或
    調整之查定稅額，得視業務需要授權業務單位辦理，查定稅
    額之授權額度由各稽徵機關自行規定。」及高雄市娛樂稅查
    定作業注意事項第7點規定：「７、小鋼珠（柏青哥）：依
    業者陳設總台數為計算標準：小鋼珠每公斤單價X台數X1小
    時/每公斤平均耗用時間（1小時/0.5小時=2）X每天營業時
    數X營業成數X30天=每月營業額。（目前每台斤以新台幣60
    至80元計算）每月營業額÷1.01=營業淨額。營業淨額X稅率
    （1%）＝每月娛樂稅額。」經查上訴人係電子遊藝場業，經
    營小鋼珠機台供人娛樂，於88年11月25日申請核准變更負責
    人為王治，該店每月原查定娛樂稅額為55,889元（查定方式
    如下：70X480X2X14X20%X30=5,644,800。5,644,800÷1.01=
    5,588,910。5,588,910X1%=55,889）。嗣被上訴人於執行88
    年稅籍清查後，自88年10月份起調整娛樂稅額每月為75,450
    元（查定方式如下：70X480X2X14X27%X30=7,620,480。7,62
    0,480÷1.01=7,545,029。7,545,029X1%=75,450）。又依據
    被上訴人稽核科抽核娛樂稅情形紀錄表資料，自89年3月份
    起調整娛樂稅額每月為95,809元（查定方式如下：70X480X2
    X16X30%X30=9,676,800。9,676,800÷1.01=9,580,990。9,5
    80,990X1% =95,809）。其後依上訴人90年8月2日申請書會
    同實地調查後，自90年8月起調整娛樂稅額每月為83,035元
    （查定方式如下：70X480X2X11X26%X30=8,386,560。8,386,
    560÷1.01 =8,303,524。8,303,524X1%=83,035）。再依上
    訴人91年9月20日申請書實地調查後，自91年9月起調整娛樂
    稅額每月為78,244元（查定方式如下：70X560X2X16X21%X30
    =7,902,720。7,902,720÷1.01=7,824,475。7,824,475X1%=
    78,244）。上訴人不服，於91年10月31日申請復查結果：89
    年1月至91年7月之娛樂稅重行核定為2,771,282元（即原核
    定89年2月、7月、8月、90年2月及91年7月等5個月，原以季
    節性調整為由，分別按各該月原查定稅額加計3成或1成調整
    娛樂稅，稅額合計117,164元撤銷）；另91年8月至92年2月
    之娛樂稅，仍維持原核定。上訴人復提起訴願，經訴願決定
    以：關於90年7月份娛樂稅額91,018元部分，上訴人並未因
    寒暑假而受惠，被上訴人仍以原查定稅額加計25%核定應納
    稅額，係屬疏漏，應予撤銷，由被上訴人於2個月內另為適
    法之處分，其餘訴願駁回等情，為兩造所不爭執，並有上訴
    人娛樂稅徵銷檔查詢資料、被上訴人娛樂稅申請查定案件處
    理表、被上訴人92年4月10日高市稽法字第0920016771號復
    查決定書及本件訴願決定書等附於原處分卷可稽，洵堪認定
    。上訴人不服提起行政訴訟。按司法院釋字第218號解釋意
    旨：「人民有依法律納稅之義務，憲法第19條定有明文。國
    家依法課徵所得稅時，納稅義務人應自行申報，並提示各種
    證明所得額之帳簿、文據，以便稽徵機關查核。凡未自行申
    報或提示證明文件者，稽徵機關得依查得之資料或同業利潤
    標準，核定其所得額。此項推計核定方法，與憲法首開規定
    之本旨並不牴觸。惟依此項推計核定方法估計所得額時，應
    力求客觀、合理，使與納稅義務人之實際所得相當，以維租
    稅公平原則。」係指國家依法課徵所得稅時，納稅義務人若
    未自行申報或提示證明文件者，稽徵機關得依查得之資料或
    同業利潤標準，核定其所得額。惟此項推計核定所得額，係
    有關所得稅之課徵方法，此觀上開解釋意旨自明。本件關於
    小鋼珠遊藝場娛樂稅之徵收，係屬經營方式特殊需經主管稽
    徵機關查定課稅者，此參前揭娛樂稅法第9條第1項但書規定
    自明。依查定課徵之娛樂稅，由稽徵機關調查其實際營業狀
    況，查定其代徵稅額後，按月於月底前填發繳款書，亦為高
    雄市娛樂稅徵收自治條例第10條所明定。參之高雄市娛樂稅
    查定作業注意事項第7點，復就小鋼珠業者每月娛樂稅額計
    算有詳細之規定，核計算式之參數為：業者陳設總台數、小
    鋼珠每公斤單價及平均耗用時間、每天營業時數及營業成數
    等；而按營業成數之計算，係指實際有營運機台數佔總機台
    數之比率而言。是關於小鋼珠遊藝場娛樂稅額之計算，係以
    業者實際經營之情況查定其稅額，並非推計課稅，與司法院
    釋字第218號解釋意旨無關。再按「行政行為，應依下列原
    則為之︰一、採取之方法應有助於目的之達成。二、有多種
    同樣能達成目的之方法時，應選擇對人民權益損害最少者。
    三、採取之方法所造成之損害不得與欲達成目的之利益顯失
    均衡。」固為行政程序法第7條所明定。惟就稅捐稽徵程序
    而言，概指稽徵機關調查課稅資料之方法、保全稅捐之手段
    與科處秩序罰鍰之金額，均應符合比例原則。查上訴人經營
    之九福電動玩具遊藝廣場，原負責人為蔣立福，於88年11月
    25日申請核准變更負責人為王治（即上訴人）迄今，其間因
    營業資料有變更，經被上訴人實地調查後，有陳設機台數增
    加、每天營業時數增加及營業成數變動（最少者為21%、最
    多者為30%）等因素，即分別於87年11月、88年10月、89年3
    月、90年8月及91年9月等4次調整查定娛樂稅額，符合首揭
    娛樂稅法等相關規定，並無違比例原則。又依前揭高雄市娛
    樂稅徵收自治條例第10條及財政部編定「娛樂稅稽徵作業手
    冊」第2章第3節第5點規定，新開業或經審定之查定稅額，
    如其營業資料有重大變更時，其查定稅額得隨時簽報核定調
    整，並補錄於查定稅額表。顯然，被上訴人得視上訴人所營
    遊藝場之營業狀況而調整其查定娛樂稅額。又調整查定娛樂
    稅額之準據為「所調查之實際營業情況資料」，並非依據「
    勞動力與就業人口」、「全年每戶娛樂消遣教育文化支出」
    、「利率與物價水準指數」及「高雄市歷年各項國稅徵收統
    計」等資料調整稅額自明。另依高雄市娛樂稅查定作業注意
    事項第6點及第7點分別規定：「６、電動玩具（小鋼珠除外
    ）依下列2種方式擇一查定：．．．。」「７、小鋼珠（柏
    青哥）：依業者總台數為計算標準：．．．。」可知小鋼珠
    與一般電動玩具查定娛樂稅額之計算方式並不相同，不得相
    提並論。另查，本件上訴人於91年10月31日申請復查，經被
    上訴人自91年12月3日起至92年2月26日止，於上訴人每日營
    業時間（上午10時起至隔日凌晨2時）內，採不同時段，前
    後共12次派員前往實地調查結果，上訴人於營業場所陳設小
    鋼珠機台總台數為560台，每日營業時間為自上午10時起至
    隔日凌晨2時止，即每日營業時間為16小時，有營運機台最
    少者為192台、最多者為245台，即營業成數最少者為34.28%
    、最多者為43.75%，此經被上訴人陳明在卷，並有被上訴人
    上述時段娛樂稅申請查定案件處理表附於原處分卷可稽，而
    被上訴人於上訴人自88年11月起申請核准變更負責人為王治
    ，至92年2月止之娛樂稅核定營業成數為21%至30%，已如前
    述，且依證人廖永生於原審審理中證稱：「（問：平時如何
    決定需要多少熱場人員在上訴人店內吸引顧客？）除了23位
    固定的在職人員外，每天約要15至20位的機動人員。）」等
    語，則以前述被上訴人查定之營運機台最少192台，最多245
    台，扣除證人廖永生所稱每日店內熱場人員最多數43人，計
    算結果其營業成數最少為26.6%〔560÷(192－43)〕，最多
    為36%〔560÷(245－43)〕，仍較之本件被上訴人核定之營
    業成數21%至30%為高，故上訴人上開有關熱場人員之主張及
    舉證，仍不足為其有利之認定。又依查定課稅方式計課娛樂
    稅，僅係就每月查定營業淨額課徵之，並免考慮營業成本之
    問題，則上訴人訴稱：因需時常更換機台而增加成本乙節，
    此係課徵營利事業所得稅時應減扣之範疇，與本件係按查定
    營業淨額計課娛樂稅無關。又按實際有營運機台數之核算，
    當應包括憑「寄存卡」換取鋼珠玩樂者，是上訴人指稱：被
    上訴人不應將憑寄存卡換取鋼珠玩樂者計入，亦屬誤解。再
    者，娛樂稅之查定係以每天營業時數為基數計算稅額，此觀
    上開高雄市娛樂稅查定作業注意事項第7點之規定自明，而
    上訴人每日營業時間為自上午10時起至隔日凌晨2時止，即
    每日營業時間為16小時，被上訴人以其每天營業時數16小時
    計課娛樂稅，並無不合，上訴人主張：被上訴人應考慮上訴
    人營業狀況，酌以扣除3小時之營業時數，方屬合情合理云
    云，亦屬無據。綜上所述，上訴人之主張，均無可採。被上
    訴人核定上訴人89年1月至92年2月份之娛樂稅，該段期間除
    90年7月份查定娛樂稅額外，其餘各月之核定娛樂稅額，其
    認事用法，並無違誤；訴願決定就此部分予以維持，亦無不
    合等為其判斷之基礎，而以上訴人之訴為無理由，予以駁回
    。
五、原判決經核於法無違。上訴意旨猶執陳詞主張被上訴人之查
    定違反司法院釋字第500號解釋所示實質課稅之公平原則及
    行政程序法第7條及第9條規定云云。經查原處分（復查決定
    ）以多次實地調查之資料為基礎，依營業稅特種稅額查定辦
    法第6條第2款第8目規定計算每月銷售額，具客觀性及合理
    性，並基於娛樂稅之查定營業淨額應與營業稅查定銷售額一
    致之原則，而為處分，自符合查定課徵之法定要件，且其查
    定課徵之基準及方式亦屬合理。又原判決已敘明縱將熱場人
    員扣除，其營業成數仍較高雄市稅捐稽徵處核定之營業成數
    21%為高，不足為上訴人有利之認定，且上訴人91年10至12
    月，每日營業時間確為16小時，為其所不爭，其主張應扣除
    3小時之營業時數，亦屬無據，難認本件查定課徵違反行政
    程序法第9條、第7條之規定及司法院釋字第500號解釋意旨
    。上訴人復執陳詞就原審取捨證據，認定事實之職權行使，
    指摘原判決未當，聲明廢棄，非有理由，應予駁回。
六、依行政訴訟法第255條第1項、第98條第3項前段，判決如主
    文。
中　　華　　民　　國　　96　　年　　5　　 月　　10　　日
                  第一庭審判長法  官　高　啟　燦
                              法  官  黃　璽　君
                              法  官　廖　宏　明
                              法  官　楊　惠　欽
                              法  官　林　樹　埔
以  上  正  本  證  明  與  原  本  無  異
中　　華　　民　　國　　96　　年　　5　　 月　　10　　日
　　　　　　　　　　　　　　　書記官　邱　彰　德
